臺灣屏東地方法院刑事判決　　　　　　　96年度訴字第1082號
公　訴　人　臺灣屏東地方法院檢察署檢察官
被　　　告　甲○○
　　　　　　　　　　（另案臺灣屏東監獄竹田分監執行中）
上列被告因違反毒品危害防制條例案件，經檢察官提起公訴（96
年度毒偵字第339 號、第518 號），茲因被告就被訴事實為有罪
之陳述，經告知簡式審判程序意旨，並聽取公訴人及被告之意見
後，本院合議庭裁定由受命法官獨任依簡式審判程序審理，判決
如下：
    主  文
甲○○施用第一級毒品（第一件），處有期徒刑壹年陸月，減為
有期徒刑玖月；又施用第一級毒品（第二件），處有期徒刑壹年
陸月，減為有期徒刑玖月；應執行有期徒刑壹年陸月。
    事  實
一、甲○○前因施用第一級、第二級毒品而分別違反毒品危害防
    制條例案件，經臺灣高等法院高雄分院93年度訴字第468 號
    （本院93年度訴字第114 號）各判處有期徒刑10月、5 月，
    應執行有期徒刑1 年1 月確定，又因違反槍砲彈藥刀械管制
    條例，經本院93年度訴字第968 號判處有期徒刑1 年7 月，
    併科罰金新臺幣（下同）50,000元確定，嗣經本院94年度聲
    字第252 號裁定就上開所犯各罪合併定應執行有期徒刑2 年
    8 月，併科罰金50,000元，於民國93年9 月7 日入監執行，
    95年5 月30日因縮刑假釋出監，依指揮書應於96年3 月1日
    期滿（嗣已經撤銷假釋）。
二、又其前因施用毒品案件，經本院88年度毒聲字第555 號裁定
    令入勒戒處所施予觀察、勒戒，於88年3 月12日入所執行，
    旋因有繼續施用毒品之傾向，經本院88年度毒聲字第720 號
    裁定令入戒治處所施予強制戒治，88年4 月20日轉入執行，
    嗣因無繼續施用毒品之傾向，於88年9 月15日依本院88年度
    毒聲字第1847號裁定停止戒治，所餘期間付保護管束而出所
    ，89年4 月7 日因期滿未經撤銷停止戒治而執行完畢。
三、詎甲○○經強制戒治執行完畢，5 年內並已經再犯前開施用
    毒品案件經法院判刑確定入監執行，竟仍不知悔悟，於前開
    第一項所示案件假釋期間，又分別基於施用第一級毒品之犯
    意，先後分別於95年12月29日晚間7 時許（第一件）、96年
    1 月26日晚間7 時至8 時間（第二件），均在屏東市○○路
    某加油站廁所內，以皮下注射（針筒於查獲前已經丟棄而滅
    失）之方式，施用第一級毒品海洛因各1 次，嗣先後為警於
    96年1 月4 日下午3 時30分，在其位於屏東市○○路1510巷
    6 號之居所，及於96年1 月30日下午1 時許，因另案借提調
    查時，發現其手臂上注射毒品所遺針孔而查獲。經採尿送驗
    均呈嗎啡即海洛因經人體水解代謝產物陽性反應。
四、案經屏東縣警察局內埔分局、屏東分局報告臺灣屏東地方法
    院檢察署檢察官偵查起訴。
    理  由
一、前揭施用第一級毒品海洛因之犯罪事實，業據被告甲○○於
    警詢中及本院審理時自承不諱，其經查獲採尿送臺灣檢驗科
    技股份有限公司以氣相層析質譜儀法（GC／MS）等科學方法
    檢驗結果，亦呈嗎啡即海洛因經人體水解代謝產物之陽性反
    應，有該公司96年1 月17日編號KＺ000000000000號、96年2
    月15日編號KＺ000000000000號濫用藥物尿液檢驗報告存卷可
    憑，乃鑑定機關本於專業知識暨以精密儀器測試後所得之結
    論，自可憑信。被告甲○○自白施用海洛因，堪信與事實相
    符。
二、按毒品危害防制條例於92年7 月9 日修正公布，自93年1 月
    9 日施行，其中第20條、第23條將施用毒品之刑事處遇程序
    ，區分為「初犯」及「五年內再犯」、「五年後再犯」。依
    其立法理由之說明：「初犯」，經觀察、勒戒或強制戒治後
    ，應為不起訴處分或不付審理之裁定；經觀察、勒戒或強制
    戒治執行完畢釋放後，「五年內再犯」者，因其再犯率甚高
    ，原實施之觀察、勒戒及強制戒治既已無法收其實效，爰依
    法追訴或裁定交付審理。至於經觀察、勒戒或強制戒治執行
    完畢釋放後，「五年後再犯」者，前所實施之觀察、勒戒或
    強制戒治已足以遮斷其施用毒品之毒癮，為期自新及協助其
    斷除毒癮，仍適用「初犯」規定，先經觀察、勒戒或強制戒
    治之程序。從而依修正後之規定，僅限於「初犯」及「五年
    後再犯」二種情形，始應先經觀察、勒戒或強制戒治程序。
    倘被告於五年內已再犯，經依法追訴處罰，縱其第三次（或
    第三次以上）再度施用毒品之時間，在初犯經觀察、勒戒或
    強制戒治執行完畢釋放五年以後，已不合於「五年後再犯」
    之規定，且因已於「五年內再犯」，顯見其再犯率甚高，原
    實施觀察、勒戒或強制戒治，已無法收其實效，即應依該條
    例第10條處罰（最高法院95年第7 次刑事庭會議決議參照）
    。
三、被告甲○○前因施用毒品案件，經本院88年度毒聲字第555
    號裁定令入勒戒處所施予觀察、勒戒，於88年3 月12日入所
    執行，旋因有繼續施用毒品之傾向，經本院88年度毒聲字第
    720 號裁定令入戒治處所施予強制戒治，88年4 月20日轉入
    執行，嗣因無繼續施用毒品之傾向，於88年9 月15日依本院
    88年度毒聲字第1847號裁定停止戒治，所餘期間付保護管束
    而出所，89年4 月7 日因期滿未經撤銷停止戒治而執行完畢
    ，有臺灣高等法院被告前案紀錄表、臺灣屏東地方法院檢察
    署刑案資料查註紀錄表、全國施用毒品案件紀錄表、受觀察
    勒戒人毒品及前科紀錄簡列表各1 份在卷可按，然其經強制
    戒治執行完畢後5 年內，已又因施用第一級、第二級毒品案
    件，經臺灣高等法院高雄分院93年度訴字第468 號（本院93
    年度訴字第114 號）判刑確定，並於93年9 月7 日入監執行
    ，有臺灣高等法院被告前案紀錄表及臺灣屏東地方法院檢察
    署刑案資料查註紀錄表各1 份在卷可按，揆諸前開說明，其
    因再犯率甚高，原實施觀察、勒戒或強制戒治，已無法收其
    實效，應依該條例第10條處罰。本件被告犯罪事證已臻明確
    ，應依法論科。
四、按海洛因為毒品危害防制條例第2 條第2 項第1 款規定之第
    一級毒品，除法律另有規定者外，不得持有、施用。核被告
    甲○○所為，係犯毒品危害防制條例第10條第1 項之施用第
    一級毒品罪。其因施用而持有海洛因之低度行為，應為施用
    之高度行為所吸收，不另論罪。又刑罰法規所規定各該特定
    犯罪，除要求具備不法意圖等特別主觀不法構成要件要素之
    特別規定者外，行為人主觀上僅須具備對於法條規定各該構
    成要件之「認識」及「意欲」（即構成要件之「知」與「欲
    」），其主觀不法構成要件即已該當，至於其動機或在個案
    中誘發多次行為之共同主觀意向聯繫（如概括、整體犯意等
    ）為何，要非所問，被告甲○○前開2 次施用第一級毒品犯
    行既均具備完整並可獨立區隔之主、客觀不法構成要件，應
    各自成立並論以數罪而分論併罰之。
五、爰審酌被告甲○○之年齡、品行、智識能力、犯罪手段、行
    為對法益造成侵害之程度，其為69年11月14日出生、受有高
    中肄業教育程度、從事雜工為業之人，為本件犯罪時年26歲
    ，有警詢年籍等資料在卷可參，年值青壯，竟不知進取，前
    除因施用第一級、第二級毒品而分別違反毒品危害防制條例
    案件，經臺灣高等法院高雄分院93年度訴字第468 號（本院
    93年度訴字第114 號）各判處有期徒刑10月、5 月，應執行
    有期徒刑1 年1 月確定，又因違反槍砲彈藥刀械管制條例，
    經本院93年度訴字第968 號判處有期徒刑1 年7 月，併科罰
    金50,000元確定，嗣經本院94年度聲字第252 號裁定就上開
    所犯各罪合併定應執行有期徒刑2 年8 月，併科罰金50,000
     元 ，於民國93年9 月7 日入監執行，95年5 月30日因縮刑
    假釋出監，依指揮書應於96年3 月1 日期滿，嗣本件犯行後
    並已經裁定撤銷假釋；與本件犯行約同一期間，猶另犯竊盜
    罪10件及詐欺、侵入建築物等罪，均已經本院96年度易字第
    209 號判刑確定，有臺灣高等法院被告前案紀錄表、臺灣屏
    東地方法院檢察署刑案資料查註紀錄表、判決書各1 份在卷
    可按，素行不良，茲就其施用毒品之犯罪類型，雖有認為僅
    屬自戕行為，並未涉侵害他人法益者，惟姑不論此見與我國
    現行刑事立法除就行為人藉自殘行為達到其他侵害國家、社
    會法益結果之目的，而在相關特別立法如妨害兵役治罪條例
    等特別法中定以處罰之規定外，向不加罰於單純自殘，甚或
    自殺行為所表彰之規範體系價值觀念相左，況毒品危害防制
    條例第10條所規定對施用毒品行為之處罰，其法定刑猶相當
    ，或更甚（如施用第一級毒品罪）於刑法中關於故意「傷害
    他人」規定罪責，舉輕明重，足徵其規範保護之法益，原不
    在該「自戕」行為本身所造成行為人個人身體健康之有形侵
    害。蓋民主法治國家之所異於獨裁、集權社會，其國家政策
    、社會發展，均取決於以全體公民個人意志累積形成之群體
    意志，凡公民不分性別、學歷、職業、貧富、愚智，任由鴻
    儒碩彥至販夫走卒，其個人意志之表現就群體意志決定之形
    成，均屬等值，直接影響國家、社會整體之命運，至關重要
    ，則個人基於自主、健全意思所表現之公民意志，不分良窳
    ，均應尊重，然若有藉不正手段影響他人或自陷個人健全自
    主意志不能正常形成、表現者，不僅直接侵蝕公民群體意志
    形成之基礎，迫令其他自重慎行大眾均須承受建立在該不健
    全基礎形成之公共政策、社會生活品質之結果，對於國家、
    社會法益及人民全體利益，猶已構成危害，是如投票受賄罪
    所規範者，即在禁止公民匯集個人自主意志以形成群體意志
    之過程受不當影響及控制，即為適例。今毒品除可對個人身
    體健康造成有形傷害外，就人之身體及精神形成高度成癮性
    及依賴性，猶足以抑制個人表現其本於心性能力所為自主意
    志之決定，並進而造成群體意志表現遭不當扭曲之危險，直
    接影響國家、社會之發展，侵害至鉅，遑論被告甲○○於本
    院審理時，對其既有正當職業收入而仍頻犯竊盜罪之原因，
    亦自承係為支應施用毒品之龐大開支使然，影響至大，猶已
    嚴重危害社會治安，斷非僅止於個人健康之危害，又被告甲
    ○○既因施用毒品而經矯治，旋即仍重蹈覆轍，除徵其守法
    觀念薄弱，堪認已施用毒品成習，積重難返，對其個人身心
    、家庭及國家、社會之危害非輕，並考量其犯罪施用毒品之
    情節，及其犯罪經查獲後，尚能坦認犯行，態度尚可等一切
    情狀，各量處如主文所示之刑。
六、本件被告犯罪時間在96年4 月24日以前，所犯為毒品危害防
    制條例第10條第1 項之罪，合於減刑條件，爰依中華民國96
    年罪犯減刑條例第2 條第1 項第3 款之規定，減其刑期2 分
    之1 ，並依同條例第10條第1 項規定，定其應執行之刑。
七、未扣案而供被告本件施用海洛因犯罪使用之注射針筒，據被
    告甲○○供稱於查獲前已經丟棄而滅失，依現有卷證復不能
    證明其尚存在，爰不另為沒收之諭知。
據上論斷，依刑事訴訟法第273 條之1 第1 項、第299 條第1 項
前段，毒品危害防制條例第10條第1 項，刑法第11條前段、第51
條第5 款，中華民國96年罪犯減刑條例第2 條第1 項第3 款、第
7 條、第10條第1 項，判決如主文。
本案經檢察官許英輝到庭執行職務
中　　華　　民　　國　　96　　年　　11　　月　　30　　日
                  刑事第二庭  　法　官　陳松檀
以上正本證明與原本無異。
如不服本判決應於收受本判決送達後10日內向本院提出上訴書狀
，其未敘述上訴理由者，並得於提起上訴後10日內向本院補提理
由書狀（均須按他造當事人之人數附繕本）「切勿逕送上級法院
」
中　　華　　民　　國　　96　　年　　11　　月　　30　　日
                              　書記官  林祥玉
附錄本件判決引用之法條：
毒品危害防制條例第10條
施用第一級毒品者，處6 月以上5 年以下有期徒刑。
